臺灣高等法院臺南分院刑事判決　　　　100年度上訴字第107號
上　訴　人
即　被　告　邱冠平
上列上訴人因違反毒品危害防制條例案件，不服臺灣臺南地方法
院99年度訴字第1432號中華民國99年12月15日第一審判決（起訴
案號：臺灣臺南地方法院檢察署99年度撤緩毒偵字第150號、第1
51號），提起上訴，本院判決如下：
    主  文
上訴駁回。
    事  實
一、邱冠平於民國85年間因違反麻醉藥品管理條例案件，經臺灣
    臺南地方法院以85年易字第1257號判處有期徒刑8月確定；
    於85年間另因違反槍砲彈藥刀械管制條例案件，經本院以85
    年上訴字第1512號判處有期徒刑1年確定；於85年間又因違
    反麻醉藥品管理條例案件，經臺灣臺南地方法院以85年訴字
    第939號判處有期徒刑5年2月確定，經本院以85年上訴字第1
    481號、最高法院以86年台上字第1752號判處上訴駁回確定
    ；上開3罪經本院以86年聲字第198號裁定應執行刑5年2月，
    於90年1月12日縮短刑期假釋出監。邱冠平於上開假釋期間
    之92年間因施用毒品案件，經臺灣臺南地方法院以92年度毒
    聲字第2167號裁定送觀察、勒戒，嗣被告提起抗告後，本院
    以93年度毒抗字第78號裁定駁回確定，經送勒戒所觀察、勒
    戒後，認有繼續施用毒品之傾向，經臺灣臺南地方法院以93
    年度毒聲字第580號裁定令入戒治處所施以強制戒治處分，
    於94年3月8日因強制戒治已屆滿6個月以上，認無繼續強制
    戒治之必要，而予釋放，復經臺灣臺南地方法院檢察署檢察
    官於94年3月11日以94年度戒毒偵字第54號不起訴處分確定
    。於92年間又因偽造文書案件，經臺灣臺南地方法院以92年
    度南簡字第971號判處有期徒刑2月確定，於96年7月16日經
    臺灣臺南地方法院以96年度聲減字第431號裁定減刑為有期
    徒刑1月，並接續執行其前所犯違反麻醉藥品管理條例等案
    件經撤銷假釋執行殘刑有期徒刑3年7月20日，甫於96年7月
    16日執行完畢出監。
二、詎其猶不思戒除毒癮惡習，明知海洛因係毒品危害防制條例
    第2條第2項第1款所定之第一級毒品，不得非法施用、持有
    ，竟於94年3月8日強制戒治釋放後5年內，且於其所犯偽造
    文書、違反麻醉藥品管理條例等案件於96年7月16日執行完
    畢5年內，基於施用第一級毒品海洛因之犯意，分別為下列
    行為：
  (一)邱冠平於97年10月13日下午4時至5時之間（起訴書誤載為晚
    上8時許），在臺南縣永康市○○○街57巷13號住處，將海
    洛因粉末加水稀釋，以針筒注射之方式，施用第一級毒品海
    洛因1次。嗣於97年10月14日中午12時20分許，與友人林坤
    昱在臺南市○○路○段350號前，因形跡可疑為警盤查，並當
    場扣得其與林坤昱共同持有、供施用所剩餘之第一級毒品海
    洛因1小包（毛重0.3公克，林坤昱涉犯施用毒品部分，由臺
    灣臺南地方法院檢察署檢察官另為緩起訴處分），為警經邱
    冠平同意採其尿送驗，結果呈嗎啡陽性反應。
  (二)邱冠平於98年7月10日下午4、5時許，在臺南市○○路○段30
    7巷23號6樓之1住處，將海洛因粉末加水稀釋，以針筒注射
    之方式，施用第一級毒品海洛因1次。嗣於98年7月15日依上
    開緩起訴處分至臺灣臺南地方法院檢察署觀護人室報到，經
    其同意採尿送驗，結果呈嗎啡陽性反應。
三、案經臺南市警察局第二分局報告及臺灣臺南地方法院檢察署
    觀護人室告發臺灣臺南地方法院檢察署檢察官偵查起訴。
    理  由
壹、程序方面
一、被告邱冠平經合法傳喚，有送達證書件附卷可稽（本院卷第
    40頁），無正當理由不到庭，爰不待其陳述逕行判決。至被
    告於本院於100年4月14日言詞辯論終結後，於100年4月15日
    具狀聲請延期開庭，並以其在外地工作無法返回為由（見本
    院卷第50-51頁），非屬正當理由，其聲請延展辯論期日，
    不應准許。
二、關於證據能力方面
  (一)按被告以外之人於審判外之陳述，雖不符前四條之規定，而
    經當事人同意於審判程序作為證據，法院審酌該言詞陳述或
    書面陳述作成時之情況，認為適當者，亦得為證據。當事人
    、代理人或辯護人於法院調查證據時，知有第159條第1項不
    得為證據之情形，而未於言詞辯論終結前聲明異議，視為有
    前項之同意刑事訴訟法第159條之5定有明文。
  (二)被告於原審法院為有罪之陳述，經原審法院裁定適用簡易審
    判程序，是對於本件犯罪事實之證據方法，均表示無意見（
    原審卷第40-41頁）。被告提起上訴後，於本院準備程序到
    庭表示同意採為證據（見本院卷第27頁），被告經合法通知
    ，於本院審判期日未到庭，亦未提出任何書狀，就本件犯罪
    事實之證據方法有所爭執及表示意見，是認被告未於言詞辯
    論終結前聲明異議，視為有前項之同意。
  (三)本判決引用之證據方法，其製作時之情況，並無違法不當之
    情事，且證據之取得過程亦無瑕疵，認為以之作為證據應屬
    適當，與本案待證事實間復具有關連性，揆諸前開規定，應
    認具有證據能力，而得採為證據。
貳、實體方面
一、上開犯罪事實二(一)部分，業據被告於本院準備程序時坦承不
    諱，且被告於97年10月14日中午12時20分許，與友人林坤昱
    在臺南市○○路○段350號前，因形跡可疑為警盤查，並當場
    扣得其與林坤昱共同持有、供施用所剩餘之第一級毒品海洛
    因1小包（毛重0.3公克），為警經被告之同意，於同日下午
    3時採其尿送驗，結果呈嗎啡陽性反應等情，業經被告於警
    詢、偵查中供認無誤，復有證人林坤昱於警詢中證述屬實（
    見臺南市警察局第二分局卷宗第3-4頁），並有扣押筆錄、
    扣押物品目錄表、初步檢驗報告書、採尿同意書、送驗尿液
    年籍對照表、詮盺科技股份有限公司濫用藥物尿液檢驗報告
    附卷可憑（見同上警卷第5、6、8、9、10頁，97年度毒偵字
    第2866號卷第17頁）。嗣經檢察官98年4月29日以97年度毒
    偵字第2866號為緩起訴處分並附帶應履行必要命令，應於緩
    起訴期間內遵守及履行下列事項1.須至該署指定之戒癮治療
    機構，接受戒癮治療，至完成戒癮治療為止。2.遵守戒癮治
    療機構之指定日期，前往接受藥物治療、心理治療或社會復
    健治療。3.隨時依該署觀護人指定之日期採尿檢驗。緩起訴
    期間2年，自98年5月14日至100年5月13日止。惟被告因未完
    成心理輔導，經檢察官於99年8月4日以99年度撤緩字第209
    號撤銷前開緩起訴處分，並以99年度撤緩毒偵字第150號提
    起公訴，此有98年度緩護命字第273號、99年度撤緩字第209
    號卷宗附卷可憑。
二、上開犯罪事實二(二)部分，亦據被告於本院準備程序時坦承不
    諱，且被告於履行上開緩起訴處分附帶應履行必要命令，經
    臺灣臺南地方法院檢察署觀護人指定被告於98年7月15日前
    去採尿檢驗結果，呈嗎啡陽性反應等情，亦有受保護管束人
    （被告）尿液監管紀錄表、台灣檢驗科技股份有限公司濫用
    藥物尿液檢驗報告附卷可考（見98年度毒偵字第1749號卷第
    2、3頁）。嗣經檢察官98年12月9日以98年度毒偵字第1749
    號為緩起訴處分並附帶應履行必要命令，應於緩起訴期間內
    遵守及履行下列事項1.須至該署指定之戒癮治療機構，接受
    戒癮治療，至完成戒癮治療為止。2.遵守戒癮治療機構之指
    定日期，前往接受藥物治療、心理治療或社會復健治療。3.
    隨時依該署觀護人指定之日期採尿檢驗。緩起訴期間2年，
    自99年1月4日至101年1月3日止。惟被告因未按時報到並接
    受採驗尿液，違反緩起訴應遵守及履行事項，經檢察官於99
    年8月4日以99年度撤緩字第251號撤銷前開緩起訴處分，並
    以99年度撤緩毒偵字第151號提起公訴，此有99年度緩護命
    字第34號、99年度撤緩字第251號偵查卷宗附卷可憑。
三、按海洛因係由嗎啡經化學合成而製得，經注射進入人體後，
    因代謝而分解又生成嗎啡，因此施打海洛因後，由尿液檢驗
    結果仍為嗎啡反應，核屬科學上正常合理現象，此有行政院
    衛生署管制藥品管理局95年6月29日管檢字第0950007080號
    函文可參，則被告為警於97年10月14日下午3時查獲時採尿
    送驗結果，及被告依臺灣灣臺南地方法院檢察署觀護人指定
    於98年7月15日前去採尿檢驗結果，其尿液代謝物中均檢出
    嗎啡陽性反應，是依上開說明，且依上開補強證據，已足資
    擔保被告於本院準備程序時所為任意性自白之真實性，足認
    被告自白其施用海洛因乙節應屬實情。本件事證明確，被告
    施用第一級毒品海洛因之犯行，洵堪認定。
四、按92年7月9日修正公布、93年1月9日施行之毒品危害防制條
    例第20條、第23條將施用毒品之刑事處遇程序，區分為「初
    犯」及「5年內再犯」、「5年後再犯」；依其立法理由之說
    明：「初犯」，經觀察、勒戒或強制戒治後，應為不起訴處
    分或不付審理之裁定，經觀察、勒戒或強制戒治執行完畢釋
    放後，「5年內再犯」者，因其再犯率甚高，原實施之觀察
    、勒戒及強制戒治既已無法收其實效，爰依法追訴或裁定交
    付審理，至於經觀察、勒戒或強制戒治執行完畢釋放後，「
    5年後再犯」者，前所實施之觀察、勒戒或強制戒治已足以
    遮斷其施用毒品之毒癮，為期自新及協助其斷除毒癮，仍適
    用「初犯」規定，先經觀察、勒戒或強制戒治之程序。從而
    依修正後之規定，僅限於「初犯」及「5年後再犯」2種情形
    ，始應先經觀察、勒戒或強制戒治程序；倘被告於5年內已
    再犯，經依法追訴處罰，縱其第3次（或第3次以上）再度施
    用毒品之時間，在初犯經觀察、勒戒或強制戒治執行完畢釋
    放5年以後，已不合於「5年後再犯」之規定，且因已於「5
    年內再犯」，顯見其再犯率甚高，原實施觀察、勒戒或強制
    戒治，已無法收其實效，即應依該條例第10條處罰，至第3
    次（或第3次以上）施用毒品之時間，是否宜有期間限制？
    以多久為適宜？則分屬刑事政策、專門醫學之範圍，非審判
    機關所能決定，有待循立法途徑解決（最高法院95年5月9日
    95年度第7次刑事庭會議決議、97年9月9日97年度第5次刑事
    庭會議決議意旨參照）。被告於85年間因違反麻醉藥品管理
    條例案件，經臺灣臺南地方法院以85年易字第1257號判處有
    期徒刑8月確定；於85年間另因違反槍砲彈藥刀械管制條例
    案件，經本院以85年上訴字第1512號判處有期徒刑1年確定
    ；於85年間又因違反麻醉藥品管理條例案件（販賣），經臺
    灣臺南地方法院以85年訴字第939號判處有期徒刑5年2月確
    定，經本院以85年上訴字第1481號、最高法院以86年台上字
    第1752號判處上訴駁回確定；上開3罪經本院以86年聲字第
    198號裁定應執行刑5年2月，於90年1月12日縮短刑期假釋出
    監。被告於上開假釋期間之92年間因施用毒品案件，經臺灣
    臺南地方法院以92年度毒聲字第2167號裁定送觀察、勒戒，
    嗣被告提起抗告後，經本院以93年度毒抗字第78號裁定駁回
    確定，經送勒戒所觀察、勒戒後，認有繼續施用毒品之傾向
    ，經臺灣臺南地方法院以93年度毒聲字第580號裁定令入戒
    治處所施以強制戒治處分，於94年3月8日因強制戒治已屆滿
    6個月以上，認無繼續強制戒治之必要，而予釋放，經臺灣
    臺南地方法院檢察署檢察官於94年3月11日以94年度戒毒偵
    字第54號不起訴處分確定，有臺灣高等法院被告前案紀錄表
    在卷可稽。基上所述，被告曾因施用毒品案件，經強制戒治
    執行完畢釋放後5年內，再犯本案犯罪事實二(一)施用毒品罪
    ，復三犯本案犯罪事實二(二)施用毒品罪，即非屬毒品危害防
    制條例第20條第3項所規定之「5年後再犯」之情形，揆諸上
    開最高法院決議及裁判意旨，應依毒品危害防制條例第23條
    第2項，依法追訴處罰。
六、被告上訴理由狀及於本院準備程序到庭辯稱：被告係因另案
    入監服刑50餘日，未能及時參加心理輔導，致緩起訴處分遭
    撤銷，惟被告已無施用毒品習性，實糟踏被告戒毒之決心云
    云，經查，被告固於98年12月9日至99年2月1日因執行侵占
    案件所處拘役55日，此有臺灣高等法院被告前案紀錄表在卷
    可憑，惟被告於97年7月9日至98年12月3日在成大醫院接受
    美沙冬治療，然於98年12月3日至98年12月14日即有不規則
    就診之情形，之後入監約2個月，於99年4月21日至99年5月6
    日規則就診，惟自99年5月17日起又中斷門診，雖有持續服
    藥，惟治療期間亦未接受心理治療等情等情，此有國立成功
    大學醫學院附設醫院99年6月22日成附醫精神字第099001189
    5號函附卷可憑（見99年撤緩字第209號卷第27、28頁），足
    見被告確有違反97年度毒偵字第2866號卷緩起訴處分附帶應
    履行必要命令（即未接受心理輔導），檢察官所為撤銷緩起
    訴處分，並無違誤，且被告於檢察官撤銷前開緩起訴處分，
    亦未於法定期間聲請再議而告確定，被告所執此部分辯解，
    洵屬無據。
參、論罪科刑
一、核被告所為，係犯毒品危害防制條例第10條第1項之施用第
    一級毒品罪。被告施用毒品前持有海洛因之低度行為，為其
    施用之高度行為所吸收，不另論罪。被告所犯上開2罪，犯
    意各別，行為殊異，應分論併罰。
二、被告前有如事實欄所列載之前案紀錄，此有臺灣高等法院被
    告前案紀錄表1份附卷可稽，其於有期徒刑執行完畢後5年內
    ，故意再犯本案有期徒刑以上之罪，為累犯，應依刑法第47
    條第1項加重其刑。
肆、上訴駁回之理由
一、原審以被告為有罪之陳述，裁定以簡式審判程序審理，認其
    所犯施用毒品，罪證明確，因予適用毒品危害防制條例第10
    條第1項、18條第1項前段、刑法11條前段、第47條第1項、
    第51條第5款之規定。並審酌被告前因施用毒品案件經觀察
    勒戒及強治戒治程序後，仍未能徹底戒除毒癮，顯見其意志
    不堅，迄未能記取教訓，復參酌其所犯施用毒品行為係戕害
    自己身心健康，尚未嚴重破壞社會秩序、侵害他人權益，及
    其犯罪後坦承犯行，尚有悔意，且本案係因被告未履行緩起
    訴處分附帶應履行必要命令即心理治療遭撤銷緩起訴，然其
    遵期服藥治療毒品部分尚稱良好，兼衡其家庭狀況等一切情
    狀，分別量處有期徒刑7月，並定其應執行之刑11月，以資
    懲儆。並敘明扣案之被告與另案被告林坤昱共同持有、供彼
    等如犯罪事實二(一)所施用之白色粉末（含袋重0.30公克），
    經檢驗結果，確呈嗎啡及海洛因反應，有初步檢驗報告書1
    份在卷可稽（見警卷第8頁），足認該粉末為第一級毒品海
    洛因無訛，係屬毒品危害防制條例第2條第2項第1款所規定
    之第一級毒品，應依毒品危害防制條例第18條第1項前段宣
    告沒收銷燬之。本院經核原判決認事用法，俱無不合，各罪
    所處之刑度及定應執行均屬妥適，被告上訴意旨猶執前詞指
    摘原判決量刑過重，為無理由，應予駁回。
二、被告於上訴理由狀及於本院準備程序到庭辯稱：原判決量刑
    過重，且被告兄姐均中風，被告大姐長年癱瘓臥床，仰賴被
    告照顧，若被告入監執行，被告大姐何以生活，豈非被判死
    刑等語，然查：按刑罰之量定係屬法院得依職權自由裁量之
    事項，苟於法定要件或範圍之內予以量定，客觀上並無明顯
    濫權之情形者，自不能遽認有過重之違誤。本案被告前已有
    施用毒品前案紀錄，且曾因施用毒品案件，經強制戒治執行
    完畢釋放後，再犯多次施用毒品罪，有臺灣高等法院被告前
    案紀錄表在卷可參。詎被告仍未戒除毒癮，施用第一級毒品
    海洛因而犯本罪，足見其戒除毒癮之意志薄弱。又按毒品危
    害防制條例第10條：施用第一級毒品者，處6月以上5年以下
    有期徒刑，其法定最重本刑為5年以下有期徒刑，而被告前
    因有上開前科罪刑及執行完畢之情，有臺灣高等法院被告前
    案紀錄表在卷可按。則原審斟酌被告上述犯罪情狀，就被告
    在執行完畢後5年以內故意再犯本案有期徒刑以上之本罪，
    論以累犯，依刑法第47條第１項規定加重其刑，則本罪之最
    輕法定本刑為有期徒刑6月以上，並再加重其刑之規定，最
    輕宣告刑自應在有期徒刑7月以上，準此，原判決宣告各罪
    有期徒刑7月，並定應執行有期徒刑11月，係在法定範圍之
    內予以量定，並未逾越法定刑度，且各罪宣告之刑度已屬最
    低刑度，是原審就各罪量刑在客觀上顯然已甚為從輕量定，
    並無濫權之情形，且符合罪刑相當及比例原則，自無過重之
    違誤。上訴人指摘原判決量刑過重，請求從輕量刑，即不足
    採。
據上論結，應依刑事訴訟法第368條、第371條，判決如主文。
本案經檢察官劉得鉦到庭執行職務。
中    華    民    國   100    年    4     月    28    日
                  刑事第二庭    審判長法  官  葉居正
                                      法  官  陳欽賢
                                      法  官  張桂美
以上正本證明與原本無異。
如不服本判決應於收受送達後10日內向本院提出上訴書狀，其未
敘述上訴理由者，並得於提起上訴後10日內向本院補提理由書（
均須按他造當事人之人數附繕本）「切勿逕送上級法院」。
                                      書記官  魏芝雯
中    華    民    國   100    年    4     月    28    日
毒品危害防制條例第10條第1項
施用第一級毒品者，處 6 月以上 5 年以下有期徒刑。